高雄高等行政法院判決
                         　     100年度訴字第267號
                                民國100年8月24日辯論終結
原      告  郭子儀
被      告  臺灣省屏東農田水利會
代　表　人　黃信茗  會長
訴訟代理人  施耀家
上列當事人間排水溝渠事件，原告不服行政院農業委員會中華民
國100年5月10日農訴字第1000116011號訴願決定，提起行政訴訟
，本院判決如下：
    主  文
原告之訴駁回。
訴訟費用由原告負擔。
    事實及理由
一、事實概要：緣原告於民國99年10月21日以電子郵件向行政院
    農業委員會（下稱農委會）陳情屏東縣高樹鄉灌排水溝水害
    改善乙案，請農委會轉知被告同意賠償新臺幣（下同）5千
    萬元及改善227#灌排水溝，案經農委會以99年10月27日農水
    字第0990031063號函請被告本權責依相關規定妥處，並副知
    原告。嗣被告以99年11月3日屏農水管字第0990006086號函
    復農委會略以：「說明：‧‧‧二、查該地點為本會事業區
    域外，非本會權責，且該水路為高樹鄉○○○○○○路側溝
    ，惟該側溝並無連接排水系統，本會業以98年7月16日屏農
    水管字第0980004339號函請該所本權責處理以解水患，故若
    無新事證，本會依行政程序法第173條相關規定辦理，日後
    對該員之同一事由陳情案將不予處理。」等語。原告乃以被
    告對其依法申請之案件，於法定期間內應作為而不作為，認
    為損害其權利或利益，依訴願法第2條規定向農委會提起訴
    願，遭決定不受理，遂提起本件行政訴訟。
二、本件原告主張：
（一）本件被告設置之227#抽水機，連接舊寮圳給水路、72#抽
      水機灌排水道及屏東縣高樹鄉○○路路溝、高樹鄉市區路
      溝排水，造成原告所有坐落屏東縣高樹鄉○○段186-30地
      號（現為源泉段1185地號）土地（下稱系爭土地）水害。
      按「灌溉與排水系統應有明確之區分，灌溉餘水應由規定
      之退水道或排水路排洩。」「管理機構對灌溉設施應分區
      分段派員經常巡視，如有損壞或漏水應即派工修復。小給
      排水路之平時養護及災害搶修應由受益人分段負責辦理。
      」臺灣省灌溉事業管理規則第22條及第44條分別定有明文
      。本件被告未依上開臺灣省灌溉事業管理規則規定施設舊
      寮圳給水路，致灌溉餘水或排水直接由缺口灌入原告所有
      之系爭土地，造成原告受有損害，此有照片為證。又系爭
      土地因鄰地即同段186-21地號土地破壞被告所管理之系爭
      水道，致被告排水灌入系爭土地，造成原告受損，然被告
      迄今未依臺灣省灌溉事業管理規則第44條規定派工修復。
      上開鄰地破壞部分業經臺灣屏東地方法院檢察署99年度偵
      字第1666號處理在案，故原告聲請調閱上開案卷。
（二）次按「本辦法排水種類劃分如下：一、農田排水係指排洩
      停滯於農田田面及表土內過剩之水。」「排水設施維護管
      理機關或事業負責人規定如下：一、農田排水設施為農田
      水利會或其他灌溉事業人。」「灌溉事業，除多目標或具
      有特殊目標之設施，由政府設立或指定機構管理外，其餘
      灌溉事業，由興辦灌溉事業人呈准主管機關設置管理機構
      管理之前項灌溉事業人包括農田水利會（以下簡稱水利會
      ）及其他公私法人及自然人。第1項所稱管理機構包括各
      地水利會及水利公司及其他公私法人。」分別為臺灣省排
      水設施維護管理辦法第3條第1款、第5條第1項第1款及臺
      灣省灌溉事業管理規則第4條所明定。本件區域排水類型
      經中央主管機關認定為農田排水，揆諸上開規定，被告為
      灌溉事業人，亦為農田排水設施之管理機構，自應依臺灣
      省灌溉事業管理規則第21條、第22條及第44條規定統籌規
      劃辦理排水相關事宜，對灌溉設○○○區○段派員經常巡
      視，如有損壞或漏水應即派工修復。惟被迄今告未為任何
      規劃，是原告請求被告依據100年7月18日所提之地籍圖（
      本院卷第80頁）所示紅色部分，進行集水路與排水改善，
      核屬有據。
（三）鈞院99年度訴字第668號判決以：「依上開水利法第50條
      、第51條之規範目的觀之，均未賦予原告得依據上開法條
      規定而為請求興辦水利事業人為上開法條規定之一定行為
      之公法上請求權。另依農田水利會組織通則第10條第2款
      規定，農田水利會之任務固包括『農田水利事業災害之預
      防及搶救事項』，然此係就農田水利會工作範圍所為之抽
      象規定，亦未賦予人民得據此請求被告為一定行為之公法
      上權利。從而，原告無公法上之請求權而提起本件一般給
      付訴訟，欠缺權利保護要件，為無理由。」等由駁回原告
      之訴，且未開庭審理。惟按臺灣省灌溉事業管理規則第2
      條規定：「臺灣省灌溉事業，依本規則管理之，本規則未
      規定事項，適用其他有關之規定辦理。」是鈞院99年度訴
      字第668號判決於法未合。
（四）被告主張臺灣省灌溉事業管理規則因水利法第10條刪除而
      失效云云，惟並未提出證據以實其說。又按「法規特定有
      施行日期，或以命令特定施行日期者，自該特定日起發生
      效力。」「法規定有施行區域或授權以命令規定施行區域
      者，於該特定區域內發生效力。」「各機關受理人民聲請
      許可案件適用法規時，除依其性質應適用行為時之法規外
      ，如在處理程序終結前，據以准許之法規有變更者，適用
      新法規。但舊法規有利於當事人而新法規未廢除或禁止所
      聲請之事項者，適用舊法規。」「法律之廢止，應經立法
      院通過，總統公布。命令之廢止，由原發布機關為之。依
      前2項程序廢止之法規，得僅公布或發布其名稱及施行日
      期；並自公布或發布之日起，算至第3日起失效。」中央
      法規標準法第14條、第15條、第18條及第22條分別定有明
      文。再按「水利行政之處理及水利事業之興辦，依本法之
      規定。但地方習慣與本法不相牴觸者，得從其習慣。」為
      水利法第1條所明定。查臺灣省灌溉事業管理規則為現行
      法規，並未廢止，且已施行多年已成習慣，是被告上開主
      張並不可採。又被告主張原告所有系爭土地為濕地云云，
      惟若被告確依臺灣省灌溉事業管理規則第21條及第22條規
      定規劃退水道或排水路，則餘水無從流入系爭土地，何能
      成為濕地。又被告辯稱系爭土地前地主並無爭議云云，此
      係因前地主並未就系爭土地加以管理，任令他人盜採砂石
      留有窪地承納餘水，今鄰地即同段186-21地號土地填平，
      餘水四溢，自是為害。至於被告主張原告並未受有損害云
      云，復與鈞院99年度訴字第668號裁定將原告請求被告賠
      償5億元部分移送臺灣屏東地方法院審理不合。
（五）又有關本件賠償計算方式，原告業於鈞院99年度訴字第42
      7號排水溝渠事件提出，證據予以沿用，惟樹木數量增加
      為4萬餘株（95至99年止）等情。並聲明求為判決(1)訴願
      決定撤銷；(2)被告應賠償16億元，並將舊寮圳給水路水尾
      連接大排水道及設施維護用通道。
三、被告則以：
（一）原告就其主張之情事，前於96年間已依農田水利會組織通
      則第10條及行政訴訟法第7條、第8條規定提起行政訴訟請
      求被告賠償，業經鈞院以原告之訴並無理由，駁回確定在
      案；嗣於99年間又以同一事實依水利法第50條、第51條、
      第58條、第69條規定，向屏東縣高樹鄉公所（下稱高樹鄉
      公所）提起行政訴訟請求賠償，亦經鈞院以原告之訴並無
      理由，駁回確定在案；原告復於99年間再以同一事實依水
      利法第50條、第51條、第58條、第69條規定，向被告提起
      行政訴訟請求賠償，仍經鈞院以原告之訴並無理由，駁回
      確定在案。今原告又再以相同之事實向被告提起行政訴訟
      請求賠償，僅主張之請求權基礎變更為臺灣省灌溉事業管
      理規則第21條、第22條、第44條、排水管理辦法第25條而
      已，且請求賠償之金額增加為16億元。原告以法拍或其他
      方式低價取得低窪、幾近濕地之土地後，即主張其在該土
      地上種植桃花心木（且在有些案件中，原告並非地主），
      因公務單位或行政機關灌溉水道設置之缺失致其桃花心木
      泡水而死，或提起訴訟請求鉅額賠償，或提出刑事告訴希
      望獲得和解賠償，原告數次利用司法制度向被告、高樹鄉
      公所、其他行政機關或承辦人員索取賠償，雖均蒙法院明
      察，未讓原告得逞，惟仍造成被告等公法人或行政機關莫
      大困擾，原告此等行為誠不足採。
（二）鈞院99年度訴字第427號判決乃認定原告之請求並無理由
      ，駁回其訴，並未認定系爭土地為受水害農田。又原告並
      非被告之會員，系爭土地亦非位於被告之事業區域內，依
      農田水利會組織通則第14條及第15條規定，並無享受水利
      設施及其他依法令或被告章程規定之權利。原告請求被告
      應將72#、227#灌排水道水尾連接大排水道及設施維護用
      通道，並無公法上之請求權存在，依行政訴訟法第2條、
      第107條第1項第1款規定及最高行政法院98年度判字第133
      9號判決意旨，應予駁回，此亦為鈞院96年度訴字第858號
      判決、99年度訴字第668號判決所是認。
（三）臺灣省灌溉事業管理規則係於88年6月30日訂定，並於91
      年12月25日修正，其第1條規定：「本規則依水利法第10
      條訂定之。」足見臺灣省灌溉事業管理規訂定之依據乃水
      利法第10條，水利法係其授權母法，而水利法第10條原本
      規定：「主管機關辦理水利事業，於不牴觸本法範圍內，
      得訂定單行章則。但直轄市、縣（市）主管機關訂定單行
      章則，應報上級主管機關。」惟於92年2月6日修訂之水利
      法，已將上開第10條條文刪除，立法理由為：「一、本條
      刪除。二、目前主管機關依第10條訂定之法規命令與職權
      命令，內容多涉及禁止、許可與罰則等人民權利義務事項
      ，宜依行政程序法第174條之1規定，明列其授權依據，爰
      分別提昇其法律位階，改訂於其他條文中。三、另精省後
      ，原臺灣省政府訂定之單行規章，均已改由中央主管機關
      訂頒，考量原規範內容於實務上確有全國一致性之必要，
      本條之授權已無必要，爰以刪除。」顯見臺灣省灌溉事業
      管理規則乃精省前臺灣省政府發布之行政命令，其內容已
      牴觸92年2月6日修訂後之水利法（已取消授權），依據中
      央法規標準法第11條規定，臺灣省灌溉事業管理規則已失
      其效力，原告前依水利法第50條、第51條、第58條、第67
      條、第69條提起訴訟，已遭駁回，嗣又依與水利法牴觸並
      失其效力之臺灣省灌溉事業管理規則第21條、第22條、第
      24條規定提起本件訴訟，顯無理由。
（四）原告主張其在系爭土地上共計有種植之桃花心木16,000餘
      株遭受水害，因而受有16億元之損失，請求被告賠償，惟
      原告並未舉證以實其說，且被告就下列事項否認之：1.系
      爭土地上有種植桃花心木16,000餘棵。2.系爭土地上有桃
      花心木16,000餘棵遭受水害。3.系爭土地上若有桃花心木
      遭受水害，與被告之設施有因果關係存在。4.原告損失金
      額為16億元。原告之主張，並非事實，其請求並無理由。
（五）另原告所指稱之「227#灌排水道」、「72#灌排水道」，
      正確名稱乃「227#小給」、「72#小給」，屬灌溉專用渠
      道，僅供灌溉用水使用，並非排水水道，該水道須於會員
      付費起動227號、72號井馬達取水時，上開灌溉水道內才
      有水流，平日則為乾涸，被告並無在系爭土地上實施蓄水
      或排水之行為，豈會發生水患？原告故意將上開灌溉用水
      道，指稱為「227#灌排水道」、「72#灌排水道」，乃企
      圖混淆，誠不足採，而排水管理辦法第25條第1項規定：
      「區域排水設施使用人對施設之建造物或其使用範圍應負
      維護管理責任；如造成他人之損害，應負責賠償。」系爭
      土地並非位於被告之區域排水事業區域內，被告對系爭土
      地並無管理責任，而被告對於「227#小給」、「72#小給
      」之建造物及使用範圍，均善盡管理維護之責，並無造成
      任何損害，原告強加責任予被告，且據以索賠鉅額金錢，
      誠無理由。
（六）另原告主張高樹鄉○○路排水○○○○市區○○○路溝之
      區域排水設施導入被告227#、72#之灌溉區乙情，並非事
      實，被告否認之，原告應負舉證責任。且上開地區之排水
      亦非被告之權責。
（七）被告設置抽水機係因當地平日灌溉用水不足，故設置抽水
      機抽取部分地下水以供灌溉之用，又每年6、7月多雨時節
      ，並不缺水，抽水機通常是關閉不使用，不可能造成抽水
      及排水問題。另被告所設置之227號、72號抽水機，距離
      系爭土地最近點至少600公尺，中途經過不少農田，如因
      抽水及排水問題造成系爭土地受損，則沿途農民及系爭土
      地之前手數十年來必然抗議不斷，且損害賠償訴訟頻傳，
      然均無上述情事，益見原告所指不實，委無足取。
（八）原告之前主張系爭土地淹水係因被告227號井及72號井抽
      水所引起，現稱係因舊寮圳水所引起，前後矛盾。查舊寮
      圳水源是大津進水口，離系爭土地約10公里，且灌溉面積
      為2,000公頃，引水至源泉地區已無水可用，故鑿227號井
      以補充灌溉用水。是原告主張淹水係由舊寮圳水所引起，
      絕非事實。又系爭土地旁之農地低於系爭土地約45公分，
      然其他農地並未淹水，足證原告所有系爭土地淹水係因豪
      雨所致，屬天災而非人禍。又原告所提溝渠照片並非被告
      所施設。另96年8月14日現場會勘結論為屏東縣政府委請
      高樹鄉公所改善，被告配合，是原告應向高樹鄉公所詢問
      為何仍未施工，此並非本會之職責等語，資為抗辯。並聲
      明求為判決駁回原告之訴。
四、本件如事實概要欄所載之事實，業經兩造分別陳明在卷，復
    有原告99年10月21日儀電字（99）第099010021006號電子郵
    件、農委會99年10月26日農水字第0990171706號電子郵件、
    100年5月10日農訴字第1000116011號訴願決定書等影本附卷
    可稽，洵堪認定。茲就兩造之爭執論述如下：
（一）關於原告請求撤銷訴願決定及被告應將舊寮圳給水路水尾
      連接大排水道及設施維護用通道部分：
  １、按有關個人權益受有損害，是否受有法規範保護而得提起
      行政訴訟尋求救濟，參諸司法院釋字第469號解釋理由書
      ：「．．．至前開法律規範保障目的之探求，應就具體個
      案而定，如法律明確規定特定人得享有權利，或對符合法
      定條件而可得特定之人，授予向行政主體或國家機關為一
      定作為之請求權者，其規範目的在於保障個人權益，固無
      疑義；如法律雖係為公共利益或一般國民福祉而設之規定
      ，但就法律之整體結構、適用對象、所欲產生之規範效果
      及社會發展因素等綜合判斷，可得知亦有保障特定人之意
      旨時，則個人主張其權益因公務員怠於執行職務而受損害
      者，即應許其依法請求救濟．．．。」係採所謂新保護規
      範說，亦即現行法規範是否兼有保護個人權利之作用，應
      著重於客觀的規範目的之探求，並應就規範結構、規範範
      圍、適用對象之得特定性及其他社會因素予以斟酌。另依
      行政訴訟法第5條規定，行政機關對人民依法申請之案件
      ，有作成行政處分之義務者，其所謂「依法」申請之案件
      係指人民依法律有請求行政機關為行政處分或為一定內容
      行政處分之公權利而言。實體法規範有明文賦予人民申請
      權者，該申請權人固得依法申請；反之，法律雖未明文規
      定申請權人，但依法律規定，受該法律保護之權利人，亦
      得依法申請。而所謂法律保護之權利，應指法秩序認為應
      予保護之權利而言，如僅為反射利益或非具法律上之利害
      關係者，即不在保護之內（最高行政法院98年度判字第13
      39號判決參照）。是以，人民對行政機關是否有公法上之
      請求權或其所享有者僅係反射利益，亦應就法律規範保障
      之目的觀之。而提起行政訴訟法第8條第1項之一般給付訴
      訟，以人民與中央或地方機關間，因公法上原因發生財產
      上之給付，或請求作成行政處分以外之其他非財產上之給
      付為其要件，其所稱公法上原因，係指人民依公法法規之
      規定，對國家享有公法上請求權而言，是上開關於保護規
      範之論述，於行政訴訟法第8條第1項之一般給付訴訟，亦
      有其適用，即一般給付訴訟之提起，原告亦應具備公法上
      請求權。
  ２、本件原告主張其提起前揭撤銷訴訟及一般給付訴訟之依據
      為臺灣省灌溉事業管理規則第2條、第4條、第21條、第22
      條、第44條、排水管理辦法第4條、第25條、農田水利會
      組織通則第10條、水利法第50條、第51條、第69條及臺灣
      省排水設施維護管理辦法第3條、第5條規定（詳見原告10
      0年8月24日言詞辯論意旨狀），是原告提起本件行政訴訟
      是否依法有據，即應視上開法規有無賦予原告得向被告申
      請改善227#灌排水溝及逕為請求被告應將舊寮圳給水路水
      尾連接大排水道及設施維護用通道之公法上權利而定。按
      臺灣省灌溉事業管理規則第1條規定「本規則依水利法第1
      0條訂定之。」而水利法第10條原規定「主管機關辦理水
      利事業，於不牴觸本法範圍內，得訂定單行章則。但直轄
      市、縣（市）主管機關訂定單行章則，應報上級主管機關
      。」嗣於92年2月6日水利法修正時已將該條文刪除，其刪
      除之立法理由為「．．．。二、目前主管機關依第10條訂
      定之法規命令與職權命令，內容多涉及禁止、許可與罰則
      等人民權利義務事項，宜依行政程序法第174條之1規定，
      明列其授權依據，爰分別提昇其法律位階，改訂於其他條
      文中。三、另精省後，原臺灣省政府訂定之單行規章，均
      已改由中央主管機關訂頒，考量原規範內容於實務上確有
      全國一致性之必要，本條之授權已無必要，爰以刪除。」
      則臺灣省灌溉事業管理規則既係經水利法第10條授權訂定
      之法規命令，因水利法第10條已經刪除，該管理規則已失
      其授權依據而失所附麗，自不得再予援用。則原告主張其
      依臺灣省灌溉事業管理規則第2條、第4條、第21條、第22
      條、第44條規定作為本件請求權依據部分，自屬無據。
  ３、次按排水管理辦法第4條規定「排水依集水區域特性分為
      下列5種：一、農田排水：指排洩停滯於農田田面及表土
      內過剩之水。二、市區排水：指排洩都市計畫範圍內經依
      其計畫規劃設置排水設施內之雨水或污水。三、事業排水
      ：指排洩事業使用後之廢水、污水及水力發電後之尾水。
      四、區域排水：指排洩前3款之2種以上匯流者，或排洩區
      域性地面或地下之水，並經中央主管機關公告者。但不包
      括已有主管機關管轄之排水。五、其他排水：指排洩不屬
      於前4款之水（第1項）。前項區域排水依其流經之行政轄
      區範圍或所佔比例，區分為中央管、直轄市管及縣（市）
      管區域排水（第2項）。中央管區域排水之排水集水區域
      及設施範圍之劃定、變更，由經濟部水利署（以下簡稱水
      利署）審查後報中央主管機關核定公告；直轄市管、縣（
      市）管區域排水之設施範圍由該直轄市、縣（市）政府審
      查後報水利署核轉中央主管機關核定後公告之（第3項）
      。農田、市區及事業排水之管理，由目的事業主管機關依
      其法令管理之（第4項）。」乃係就排水依集水區域特性
      為定義，並就區域排水之主管機關、排水集水區域及設施
      範圍之劃定、變更程序、農田、市區及事業排水之管理為
      規定。而同辦法第25條規定「區域排水設施使用人對施設
      之建造物或其使用範圍應負維護管理責任；如造成他人之
      損害，應負責賠償（第1項）。許可期限屆滿或期限屆滿
      前之停止使用或經廢止許可者，管理機關應限期命使用人
      整復或回復原狀；逾期仍未整復或回復原狀者，得依本法
      處罰之（第2項）。」則係就區域排水設施使用人對施設
      之建造物或其使用範圍應負維護管理責任，及管理機關之
      權責為規定，上開法條均未賦予原告得請求被告為排水設
      施之公法上請求權。至於農田水利會組織通則第10條規定
      「農田水利會之任務如左：一、農田水利事業之興辦、改
      善、保養及管理事項。二、農田水利事業災害之預防及搶
      救事項。三、農田水利事業經費之籌措及基金設立事項。
      四、農田水利事業效益之研究及發展事項。五、農田水利
      事業配合政府推行土地、農業、工業政策及農村建設事項
      。六、主管機關依法交辦事項。」係就農田水利會之任務
      項目為規定，亦未賦予原告得依據上開法條規定請求被告
      為排水設施之公法上請求權。
  ４、又按「興辦水利事業，有妨害其他水權人之利益者，主管
      機關得令興辦水利事業人建造適當之建造物，或採用其他
      補救辦法。」「興辦水利事業，有影響於水患之防禦者，
      主管機關得令興辦水利事業人建造適當之防災建造物。」
      水利法第50條、第51條固有明文。另依水利法第4條規定
      ：「本法所稱主管機關：在中央為經濟部；在直轄市為直
      轄市政府；在縣（市）為縣（市）政府。」是縣市水利事
      項之地方主管機關應為縣市政府。上開法條係規定主管機
      關（本件為縣市政府）於興辦水利事業人興辦水利事業有
      妨害其他水權人之利益或影響水患之防禦時，得令興辦事
      業人為補救或防災之行為。其意旨在經由主管機關對於興
      辦水利事業人之命令、監督，而達到保護其他水權人之利
      益與防禦水患之目的。是依上開水利法第50條、第51條之
      規範目的觀之，均未賦予原告得依據上開法條規定而為請
      求興辦水利事業人為上開法條規定之一定行為之公法上請
      求權。再按水利法第69條規定「實施蓄水或排水，致上下
      游沿岸土地所有權人發生損害時，由蓄水人或排水人，予
      以相當之賠償。但因不可抗力之天災所發生之損害，不在
      此限。」則是關於蓄水人及排水人之損害賠償義務之規定
      ，尚難作為請求被告為排水設施之公法上請求權依據。至
      於臺灣省排水設施維護管理辦法亦係依水利法第10條規定
      訂定之法規命令，而水利法第10條於92年2月6日修正時已
      經刪除，已如前述，且上開管理辦法亦已於88年11月9日
      廢止，原告再援用該管理辦法第3條、第5條作為請求被告
      為排水設施之依據，自屬無據。從而，依前揭法令規定，
      原告無公法上之請求權而得請求被告應將舊寮圳給水路水
      尾連接大排水道及設施維護用通道，其提起本件一般給付
      訴訟，即屬欠缺權利保護要件，為無理由。另其原告於99
      年10月21日以電子郵件向農委會陳情屏東縣高樹鄉灌排水
      溝水害改善乙案，請農委會轉知被告同意賠償5千萬元及
      改善227#灌排水溝部分，被告因原告所有系爭土地屬其事
      業區域外，非被告權責，因而未予回應；原告乃以被告對
      其依法申請之案件，於法定期間內應作為而不作為，認為
      損害其權利或利益，向農委會提起訴願，農委會乃以原告
      陳情事項核非依法申請之案件，依訴願法第77條第8款規
      定予以決定不受理，原告本應依行政訴訟法第5條第1項規
      定提起課予義務訴訟，然原告卻依同法第4條規定提起撤
      銷訴訟，已有未合；況且，縱認原告上開陳情案確有向被
      告申請改善227#灌排水溝之意思，然揆諸前揭法令規定，
      並未賦予原告得請求被告施設灌排水設施之公法上權利，
      從而，其上開請求亦欠缺權利保護要件，為無理由。又原
      告請求被告因排水造成其所有系爭土地地上物之損害，應
      賠償5千萬元部分，不論其請求係依據民法規定之侵權行
      為損害損害或公法上侵權行為損害賠償（國家賠償），應
      分別依民法或國家賠償法之規定請求，而非依行政訴訟法
      第4條或第5條第1項提起行政訴訟，原告就此部分起訴請
      求撤銷訴願決定，亦無理由。
（二）關於請求被告應賠償16億元部分：
      按「提起行政訴訟，得於同一程序中，合併請求損害賠償
      或其他財產上給付。」固為行政訴訟法第7條所明定；然
      若其提起之行政訴訟，經行政法院審理結果，於法不合或
      無理由，則其合併提起之損害賠償或其他財產上給付之請
      求，即應認因欠缺請求之依據而無理由。經查，原告主張
      其所有系爭土地因鄰地即同段186-21地號土地破壞被告所
      管理之系爭水道，致被告排水灌入系爭土地，造成該土地
      上之樹木受損，數量為4萬餘株（95至99年止），故依行
      政訴訟法第7條規定合併提起請求損害賠償訴訟，請求被
      告賠償其16億元。惟本件原告提起之撤銷訴訟及一般給付
      訴訟部分，為無理由，已如上述，故其請求被告應賠償16
      億元部分，亦因失所附麗，應併予駁回。
（三）綜上所述，原告前揭主張既不可採，其請求被告同意賠償
      5千萬元及改善227#灌排水溝部分，既屬無據，訴願決定
      予以訴願不受理，並無不合；原告起訴意旨求為撤銷，為
      無理由，應予駁回。又原告依前揭法令規定並無公法上之
      請求權而提起一般給付訴訟，請求被告應將舊寮圳給水路
      水尾連接大排水道及設施維護用通道部分，亦欠缺權利保
      護要件，為無理由，應予駁回。復因原告上開行政訴訟均
      無理由，則其依行政訴訟法第7條規定合併提起請求損害
      賠償訴訟，請求被告賠償其16億元部分，亦失所附麗，應
      併予駁回。又本件事證已臻明確，原告請求調閱臺灣屏東
      地方法院檢察署99年度偵字第1666號偵查卷，核無必要；
      兩造其餘攻擊防禦方法，均核與判決之結果不生影響，爰
      不再逐一論述，併此敘明。
五、據上論結，本件原告之訴為無理由，依行政訴訟法第98條第
    1項前段，判決如主文。
中　　華　　民　　國　　100　 年　　9　　 月　　7　　 日
              高雄高等行政法院第三庭
                          審判長法官　邱　政　強
                                法官　林　勇　奮
                                法官　李　協　明
以上正本係照原本作成。
如不服本判決，應於判決送達後20日內向本院提出上訴書狀，其
未表明上訴理由者，應於提起上訴後20日內向本院提出上訴理由
書（須按對造人數附繕本）；如於本判決宣示或公告後送達前提
起上訴者，應於判決送達後20日內補提上訴理由書（須附繕本）
。未表明上訴理由者，逕以裁定駁回。
中　　華　　民　　國　　100　 年　　9　　 月　　7　　 日

　　　　　　　　　　　　　　　書記官  周  良  駿